【裁判字號】    94,訴,1780
【裁判日期】    950404
【裁判案由】    公共危險等
【裁判全文】
臺灣臺北地方法院刑事判決              94年度訴字第1780號
公  訴  人  臺灣臺北地方法院檢察署檢察官
被      告  乙○○
                    現因另案於臺灣高雄第二監獄執行中
被      告  丁○○
                      樓
被      告  辛○○
                      樓
被      告  丙○○
被      告  戊○○
上五人共同
選任辯護人  李永裕律師
上列被告等因公共危險等案件，經檢察官提起公訴（九十四年度
偵字第六二九一號），本院判決如下：
    主  文
乙○○、戊○○、丁○○、辛○○、丙○○被訴妨害公眾往來安
全部分、乙○○被訴妨害公務部分，均無罪。
乙○○、戊○○、丁○○、辛○○、丙○○被訴過失傷害部分，
均公訴不受理。
    理  由
壹、無罪部分：
一、公訴意旨略以：被告乙○○因於新光三越百貨股份有限公司
    （下稱新光三越百貨）臺南西門店消費時產生糾紛，心生不
    滿，為表達其抗議之訴求，遂與其員工即被告戊○○、丁○○、辛○○、丙○○基於妨害公眾往來致生危險之犯意聯絡
    ，先於民國九十四年四月九日晚間自臺南駕車至臺北市區，
    並購買大量瀝青放置於臺北市○○路附近公園內後，推由被
    告丙○○看守之，而被告戊○○負責駕駛車牌號碼ＺＺ—五
    五三三號自用小貨車附載被告乙○○與五加侖之瀝青，至於
    被告辛○○則駕駛車牌號碼七Ｆ—三五七九號自用小客車搭
    載被告丁○○，四人分乘上開二車於九十四年四月十日凌晨
    三時五十九分許抵達臺北市○○路、許昌街口之新光三越百
    貨站前店，推由被告乙○○沿該店臨館前路、許昌街之騎樓
    及人行道潑灑瀝青，而毀壞、壅塞陸路，致生公眾往來之危
    險。嗣於九十四年四月十一日十二時許，被告五人再承上開
    公共危險犯意，由被告戊○○駕駛車牌號碼ＺＺ—五五三三
    號自用小貨車搭載被告乙○○、丁○○及九大桶瀝青至新光
    三越百貨站前店後，沿該店臨臺北市○○路及忠孝西路之慢
    車道緩慢行駛，被告乙○○則於小貨車載貨架上，將瀝青潑
    灑、傾倒於騎樓、人行道上，被告丁○○並負責站在小貨車
    載貨架上呼叫行人走避，以免遭波及，而被告辛○○則駕駛
    車牌號碼七Ｆ—三五七九號自用小客車搭載被告丙○○，跟
    隨被告戊○○駕駛之上開車輛至新光三越百貨站前店後下車
    ，手持攝影機拍攝現場情形，執行反搜證工作，至於被告丙○○則負責看守停放於附近之車牌號碼七Ｆ—三五七九號自
    用小客車，以上開方式再次毀壞、壅塞陸路，致生公眾往來
    之危險。嗣臺北市政府警察局中正第一分局忠孝西路派出所
    所長庚○○據報後，趕赴現場欲制止被告等人之行為時，被
    告乙○○仍不聽勸阻繼續潑灑瀝青，並另行起意於公務員庚○○依法執行職務時，持木棍施強暴脅迫抗拒之，致使庚○○之臉部、手部、衣物、褲子、皮鞋等多處沾有瀝青，因認
    被告五人均涉犯刑法第一百八十五條第一項之妨害公眾往來
    安全罪嫌，而被告乙○○另涉犯刑法第一百三十五條第一項
    之妨害公務罪嫌云云。
二、按犯罪事實應依證據認定之，無證據不得認定犯罪事實；不
    能證明被告犯罪或其行為不罰者應諭知無罪之判決，刑事訴
    訟法第一百五十四條第二項、第三百零一條第一項分別定有
    明文。又事實之認定，應憑證據，如未能發現相當證據，或
    證據不足以證明，自不能以推測或擬制之方法，以為裁判基
    礎（最高法院四十年台上字第八六號判例參照）。且認定犯
    罪事實所憑之證據，雖不以直接證據為限，間接證據亦包括
    在內，然而無論直接證據或間接證據，其為訴訟上之證明，
    須於通常一般之人均不致有所懷疑，而得確信其為真實之程
    度者，始得據為有罪之認定，倘其證明尚未達到此一程度，
    而有合理之懷疑存在而無從使事實審法院得有罪之確信時，
    即應由法院為諭知被告無罪之判決（最高法院七十六年台上
    字第四九八六號判例參照）。再按，刑法第一百八十五條第
    一項壅塞陸路致生公眾往來危險罪，係為保護公眾往來交通
    上之安全而設，故其所謂陸路，當然指可供公眾往來之陸路
    （即道路），若其壅塞並非供公眾往來之陸路，尚難以本罪
    論擬。又所謂壅塞，係指以有形之障礙物，遮斷、截斷或杜
    絕公眾往來之設備而言，如僅堆集物品於道旁，尚不得謂為
    壅塞（最高法院七十五年度台上字第七○八一號、八十六年
    度台上字第五六四號、九十三年度台上字第四一六五號判決
    參照）。
三、公訴意旨認被告乙○○、戊○○、丁○○、辛○○、丙○○
    涉犯刑法第一百八十五條第一項罪嫌，及被告乙○○涉犯刑
    法第一百三十五條第一項罪嫌，無非係以被告乙○○、戊○○、丁○○、辛○○均坦承伊等於九十四年四月十日分乘二
    輛車至新光三越百貨站前店，由被告乙○○潑灑瀝青，同年
    月十一日再分乘二部車至上開地點推由被告乙○○潑灑瀝青
    、被告戊○○駕駛車輛、被告丁○○呼叫行人走避、被告辛○○攝影之事實，及被告丙○○自承與被告乙○○等人一起
    由臺南北上，並於九十四年四月十日在臺北市信義區某處公
    園為被告乙○○看守瀝青，於翌日在新光三越百貨站前店附
    近看守自用小客車等情，與證人己○○、蔡明奮、庚○○之
    證詞、臺灣臺北地方法院檢察署九十四年度偵字第六二九一
    號卷（下稱偵查卷）所附之照片六十三幀為其論據。然訊之
    被告乙○○、戊○○、丁○○、辛○○、丙○○均否認其有
    何損壞、壅塞陸路致生公眾往來危險之犯行，被告乙○○辯
    稱，伊與新光三越百貨因消費糾紛未解決，所以才於九十四
    年四月十日清晨及四月十一日中午至新光三越百貨站前店潑
    灑瀝青，然其潑灑瀝青之行為並未造成公眾往來之道路交通
    損壞或壅塞，尚不構成刑法第一百八十五條第一項之罪，且
    伊於九十四年四月十一日中午在新光三越百貨站前店時，並
    未對警員庚○○有何強暴、脅迫之行為等語；被告戊○○辯
    稱，伊為被告乙○○之員工，老闆說要去哪裡，伊就開車去
    哪裡，伊僅知道被告乙○○要去陳情，但對其上開行為則不
    知情等語；被告丁○○辯稱，當時伊雖在場，但並未潑灑瀝
    青，只是在疏散人群等語；被告辛○○辯稱，伊係受僱於被
    告乙○○，為了怕被告乙○○被新光三越或警方傷害，所以
    負責攝影之工作，當時只是單純做老闆交代的事情而已等語
    ；被告丙○○則辯稱，伊並未在新光三越百貨站前店現場，
    對於其餘被告等人所為均不知情等語。
五、經查，被告乙○○為臺南市○○○道協會、馬氏機構之總裁
    ，被告戊○○、丁○○、辛○○、丙○○均為被告乙○○所
    僱用之員工等事實，業經證人即被告乙○○於本院審理時結
    證無誤，復為被告戊○○、丁○○、辛○○、丙○○所不爭
    執，堪認為真實。被告戊○○、丁○○、辛○○雖均辯稱對
    於被告乙○○於上開時間、地點潑灑瀝青之事不知情或未參
    與云云，然被告乙○○於本案行為之前，曾經以潑水泥漆、
    潑油漆等方式於新光三越臺北信義店及臺南西門店抗爭過，
    當時分別為被告辛○○、丁○○駕車載被告乙○○，由被告
    乙○○潑灑水泥漆及油漆，媒體曾經報導過被告乙○○的抗
    議行為等情，業經被告乙○○以證人身分於本院證述屬實（
    見本院卷第一八三、一八七、一八八頁），並稱，九十四年
    四月九日伊等五人北上時，被告戊○○、丁○○、辛○○、
    丙○○都知道到臺北是要做抗爭，伊獨自至臺北縣三重市購
    買十幾桶瀝青後，均放在小貨車上，伊將部分瀝青和狗放在
    信義路附近之公園，委由被告丙○○看守，而被告戊○○、
    丁○○、辛○○則與伊分乘二部車至臺北縣三重市找汽車旅
    館休息，途經新光三越百貨站前店時，伊叫被告戊○○、辛○○開慢一點，伊就潑了十幾公尺的瀝青等語（見本院卷第
    一八四、一八五頁），顯然被告戊○○、丁○○、辛○○、
    丙○○於本件案發前，均曾親見被告乙○○購置大量瀝青之
    事實，參諸被告戊○○、丁○○、辛○○、丙○○均為被告
    乙○○之員工，對於被告慣用之抗議手法應均有所認識，且
    被告戊○○、丁○○、辛○○、丙○○亦均知悉伊等跟隨被
    告乙○○至臺北之目的，即係為向新光三越百貨表達抗議訴
    求，而被告復於初至臺北之際即購買十於桶瀝青等事實，可
    得推知被告戊○○、丁○○、辛○○、丙○○應均對於被告
    乙○○意欲故技重施，將所購買之瀝青潑灑於新光三越百貨
    之店面等想法明確知情。而被告乙○○潑灑瀝青之際，被告
    戊○○、丁○○、辛○○、丙○○分別負責駕車、招呼行人
    走避、攝影存證及看守被告乙○○之瀝青、車輛及狗等事實
    ，業經證人乙○○、庚○○、己○○等人證述在卷（見本院
    卷第一五四、一六一、一八九、一九○頁），被告戊○○、
    丁○○、辛○○、丙○○亦對當時依被告乙○○之指示行事
    之事實不爭執，故被告戊○○、丁○○、辛○○、丙○○均
    有參與被告乙○○本案行為之分工，至為明確，其等辯稱不
    知被告乙○○欲為何行動或未參與乙○○之上開抗議行為云
    云，當不可採。
六、惟被告乙○○於九十四年四月十日凌晨及同年月十一日中午
    於新光三越百貨站前店潑灑瀝青之範圍大部分在人行道上及
    騎樓，僅一小部分波及慢車道等情，除有證人即新光三越百
    貨站前店總務課課長蔡明奮、臺北市政府警察局中正第一分
    局忠孝西路派出所所長庚○○與新光三越摩天大樓服務處主
    任己○○三人證述明確（見偵查卷第一二七頁、本院卷第一
    四九、第一五九頁）外，復有新光三越百貨站前店之監視錄
    影畫面翻拍照片、警方現場搜證照片共二十九幀附卷可稽（
    見偵查卷第四十八頁至第五十九頁、第六十九、七十一、七
    十二、七十四頁）。而證人庚○○亦於本院審理時證稱，被
    告乙○○潑灑瀝青後，對於現場之馬路，包括館前路、許昌
    街及忠孝西路之車流並無影響，行人的部分因為忠孝西路側
    有開放空間，所以通行沒有問題，館前路的部分，行人則是
    要走慢車道或裡面的騎樓才可以通行等語（見本院卷第一五
    七頁），是被告五人之上開行為並未遮斷、截斷或杜絕公眾
    往來之道路，至為顯然。
七、而被告等人潑灑瀝青之後，隨即由警方以黃色警戒線圍住遭
    潑灑之範圍，並通知清潔人員處理，等現場處理完畢後才把
    警戒線撤掉等情，業經證人庚○○證述無誤（見本院卷第一
    五六頁），核與證人己○○證稱，當天被告等人在現場時光
    線很充足，並沒有發生有人滑倒的事情，潑灑後大約一個小
    時警方搜證完畢，伊就開始清洗的工作等語（見本院卷第一
    六○、一六一頁）相符。是被告等人於上開時間、地點潑灑
    瀝青之行為並未造成公眾往來之危險，應可確認。又嗣後雖
    有行人滑倒或機車騎士摔倒的情況，但證人己○○已自承，
    那是因為伊清洗瀝青時經驗不足，造成污水四處溢流，沒有
    處理好，而有人車滑倒的情況等語（見本院卷第一六○、一
    六一頁），可見上開通行危險之狀態並非被告等人所形成，
    其等行為與行人滑倒、機車騎士摔倒之危險情狀間，已因證
    人己○○指示清潔人員處理現場而不具相當因果關係，被告
    乙○○辯稱其行為並未造成公共危險等語，堪可採信。又被
    告乙○○等人潑灑瀝青之行為，或係選擇凌晨人車稀疏之際
    而為之，或係以大張旗鼓、喧嘩吵鬧之方式警示路人，並由
    被告丁○○站在自用小貨車上呼叫行人走避等情，已據公訴
    人及被告五人列為不爭執事項（見本院卷第八十七頁），並
    有上開照片可為證明，應可認定屬實，則被告等五人主觀上
    亦不欲行經民眾因其等抗議行為而遭受危險，應無以毀損或
    壅塞陸路之方法致生公眾往來危險之故意，堪可認定。是被
    告五人以潑灑瀝青方式造成其他用路人不便之行為固有不當
    ，惟充其量僅構成違反道路交通安全規則，應依道路交通管
    理處罰條例科以行政罰鍰而已，然依其等潑灑之範圍、現場
    道路狀況及對於行人、車流之影響等情如上述，尚難遽此認
    定被告等人有以損壞、壅塞之方法致生公眾往來危險之行為
    ，而以刑法第一百八十五條第一項之罪名相繩。
八、至於被告乙○○被訴妨害公務部分，經查，證人庚○○據報
    後至現場欲制止被告乙○○之行為時，其臉部、手部、上衣
    、長褲及皮鞋均沾附瀝青等情，有卷附照片四幀在卷可參（
    見偵查卷第四十六、四十七頁），復為公訴人與被告五人所
    不爭執，堪可認為真實。惟證人庚○○於本院審理時證稱，
    伊當時攀上自用小貨車，是想要逮捕被告乙○○，當時被告
    乙○○雙手抓著棍子面向伊，但沒有真的打伊，因為車上真
    的太滑，所以伊只好下車，被告乙○○並未碰到伊之身體，
    伊臉上、衣物及鞋子上所沾附的瀝青是因車上太滑，伊自己
    碰到沾上的，並非被告乙○○所造成的等語（見本院卷第一
    五二、一五六頁），又證人己○○亦證稱，當時被告乙○○
    持續在潑灑瀝青，證人庚○○應該是上去小貨車上阻止被告
    乙○○，並口頭制止，但被告乙○○沒有理會，證人庚○○
    就企圖爬上車，惟未成功，就下來了，伊不確定在車上的被
    告乙○○拿那根棍子是要做什麼，但伊有看到被告乙○○有
    拿棍子在做攪拌瀝青的動作等語（見本院卷第一六○頁），
    另參之偵查卷第六十一頁至第六十五頁警方蒐證照片所示，
    無論於證人爬上該小貨車之前、後或當時，被告乙○○所持
    木棍之下端始終插在盛裝瀝青之大塑膠桶內，並未整根取出
    揮舞或作勢攻擊，故被告乙○○辯稱伊無意挑釁公權力，棍
    子是攪拌瀝青用的，沒有要攻擊證人庚○○或防禦其逮捕伊
    之意等語，應可採信。因此尚無法僅依公訴人所提出之證據
    ，即認定被告乙○○有何施強暴、脅迫於依法執行職務之公
    務員之事實。
九、綜上所述，本案尚乏證據足資證明被告等五人二次共同潑灑
    瀝青之行為有構成損壞、壅塞陸路或以他法致生往來危險之
    事實，復無足夠證據得證被告乙○○於公務員依法執行職務
    時施強暴脅迫，則其訴訟上之證明尚未達到於通常一般之人
    均不致有所懷疑為真實之程度，無從使本院對於被告等人所
    涉之犯罪得有罪之確信。此外，復查無其他積極證據足資認
    定被告乙○○、戊○○、丁○○、辛○○、丙○○有何公訴
    人所指之致生公眾往來危險之犯行，及被告乙○○有何妨害
    公務犯行，揆諸首開法條及判例意旨說明，不能證明被告等
    人犯罪，自應依法均為無罪之諭知。
貳、不受理部分：
一、公訴意旨略以：被告乙○○、戊○○、丁○○、辛○○、丙○○等人於九十四年四月十一日中午於新光三越百貨站前店
    旁之館前路、忠孝西路潑灑瀝青後，於同日十五時二十分許
    ，適告訴人甲○○騎乘車牌號碼ＤＴＮ—九二二號機車行經
    該處，因輪胎打滑跌倒而受有右腳、右手臂受有傷害，因認
    被告等五人均涉及刑法第二百八十四條第一項前段之過失傷
    害罪嫌（起訴書原論以刑法第二百七十七條第一項支傷害罪
    嫌，惟公訴人於九十五年一月十二日準備程序時已將該論罪
    法條更正為刑法第二百八十四條第一項前段之罪名，依檢察
    一體之原則，實行公訴檢察官有權更正起訴書所引應適用之
    法條，故應以實行公訴檢察官之更正法條作為「檢察官所引
    應適用之法條」，附此敘明）。
二、按告訴乃論之罪，告訴人於第一審辯論終結前，得撤回其告
    訴；又告訴經撤回者，法院應諭知不受理之判決，刑事訴訟
    法第二百三十八條第一項、第三百零三條第三款定有明文。
三、本案被告乙○○、戊○○、丁○○、辛○○、丙○○經檢察
    官提起公訴，認被告等五人此部分均係犯刑法第二百八十四
    條第一項前段之過失傷害罪。依同法第二百八十七條之規定
    ，須告訴乃論。茲據告訴人甲○○於本院審理時聲請撤回其
    告訴，有撤回告訴狀一紙附卷可稽（見本院卷第一六六頁）
    ，揆諸前開說明，爰就被告五人被訴過失傷害部分諭知不受
    理之判決。
據上論斷，應依刑事訴訟法第三百零一條第一項、第三百零三條
第三款，判決如主文。
本案經檢察官蕭惠菁到庭執行職務
中    華    民    國    95    年    4     月    4     日
                  刑事第十庭  審判長  法  官 林婷立
                                      法  官 黃雅芬
                                      法  官 林柏泓
如不服本判決，應於判決送達後10日內，向本院提出上訴狀。
以上正本證明與原本無異。
                                      書記官  柯貞如
中    華    民    國    95    年    4     月    4     日


司法院資訊處製作；財團法人民間司法改革基金會備份。
